臺灣士林地方法院民事裁定
110年度抗字第294號
抗  告  人  聚展建設開發股份有限公司

法定代理人  賴雿基  
相  對  人  和旺聯合實業股份有限公司（原名和旺建設股份有
            限公司）

法定代理人  日恆興業有限公司

上  一  人
法定代理人  郭靖齊  
上列當事人間本票裁定事件，抗告人對於本院司法事務官於民國
110年10月25日所為110年度司票字第9308號裁定提起抗告，本院
裁定如下：
    主  文
抗告駁回。
抗告費用新臺幣壹仟元由抗告人負擔。
    理  由
一、按執票人向本票發票人行使追索權時，得聲請法院裁定後強
    制執行，票據法第123條定有明文。又本票執票人依上開法
    條之規定，聲請法院裁定許可對發票人強制執行，係屬非訟
    事件程序，法院僅就形式上審查得否准許強制執行，此項裁
    定並無確定實體上法律關係存否之效力，如發票人就票據債
    務之存否有爭執、或提出時效抗辯，既屬實體法律關係存否
    之抗辯，抗告法院於非訟程序中自不得審酌，且非訟事件之
    裁定，得不經言詞辯論，抗告人如提出時效抗辯，相對人或
    有時效中斷事由而不及主張，有礙其實施防禦權，仍應由發
    票人提起確認之訴，以資解決。再按免除作成拒絕證書之本
    票，執票人聲請裁定准予強制執行時，毋庸提出已為付款提
    示之證據，票據債務人如主張本票未經執票人提示，依票據
    法第124 條準用同法第95條但書之規定，應由票據債務人負
    舉證之責，此亦屬實體問題，自應由票據債務人另行提起訴
    訟解決之。
二、相對人在原審主張：其持有抗告人於民國103年6月5日簽發
    、票面金額新臺幣3,000萬元、到期日110年10月6日、票據
    號碼CH0000000、免除作成拒絕證書之本票1紙（下稱系爭本
    票），詎經提示後未獲清償，爰依法聲請裁定許可強制執行
    等語。
三、抗告意旨略以：㈠系爭本票係基於兩造間訂立中和區南勢段
    合作興建案補充協議書所生之保證金債務而簽發，然該債務
    並未發生，伊自無清償票款之義務。㈡系爭本票雖有免除作
    成拒絕證書之記載，然非謂相對人毋須於提示期限內為付款
    之提示，相對人未曾向伊為付款提示，依同法第124條準用
    第95條及第85條第1項規定，系爭本票因不發生提示之效力
    ，而欠缺行使追索權之形式要件。㈢系爭本票原未載到期日
    ，其上到期日之記載為相對人偽造，屬變造有價證券之行為
    。且依票據法第120條第2項規定，本票未載到期日者，視為
    見票即付，到期日即與發票日同為103年6月5日，相對人遲
    至106年6月5日後始為本件請求，已逾票據法第124條準用第
    22條第1項前段所定3年時效，系爭本票之權利因罹於時效而
    消滅。是相對人執系爭本票為本件准許強制執行之聲請自非
    適法，爰提起抗告，請求廢棄原裁定等語。
四、經查：
  ㈠本件相對人主張其執有抗告人簽發之系爭本票，經其屆期向
    抗告人提示後未獲付款，爰依票據法第123條規定聲請裁定
    許可強制執行等情，業據提出與其所述相符之系爭本票為證
    （見本院110年度司票字第9308號卷【下稱司票卷】第14頁
    ）。而系爭本票已具備本票應記載事項，合於同法第120 條
    規定，並已屆到期日，故從形式上觀之，係屬有效之本票，
    相對人聲請裁定准許強制執行，原審據以准許，於法核無不
    合。
  ㈡抗告人雖主張系爭本票未經提示云云。然系爭本票載有「本
    票免除作成拒絕證書」之文字（見司票卷第14頁），且相對
    人已陳明系爭本票經其於110年10月8日向抗告人提示未獲付
    款等情（見司票卷第46頁），即表明其已遵期提示，揆諸前
    開規定及說明，相對人即毋庸提出已為付款提示之證據，而
    應由抗告人就其主張相對人未提示系爭本票乙節，負舉證之
    責。就此抗告人未提出足以推翻或反證相對人未於上開期日
    為付款提示之證明，尚無從排除相對人於上開期日向抗告人
    為付款提示之可能。且依前開說明，此屬相對人得否行使追
    索權之實體問題，應由抗告人另訴解決，非本件非訟程序所
    得審究。故其此部分主張，礙難憑採。
　㈢抗告人另以系爭本票原未載到期日，視為見票即付，其時效
    應自發票日103年6月5日起算，相對人遲至106年6月5日後始
    為本件請求，已罹於時效而消滅云云。惟系爭本票之到期日
    記載為110年10月6日，相對人於同年月8日提示系爭本票（
    見司票卷第14頁、第46頁），則依形式上觀之，並未罹於抗
    告人所指3年時效。況上開所辯究其本質及法律效果，核屬
    實體法律關係存否之抗辯，揆諸首揭說明，抗告人應另行提
    起訴訟解決，要非本件非訟程序所得審究，其此部分主張亦
    不可採。
  ㈣至系爭本票擔保之原因債權是否存在，及到期日由何人填載
    ，是否經抗告人授權或為他人偽變造，均核屬實體上法律關
    係之爭執，揆諸首揭說明，尚非本件非訟事件程序所得審究
    ，抗告人自應另循訴訟程序解決之。
  ㈤從而，抗告人執上開理由指摘原裁定不當，求予廢棄，為無
    理由，應予駁回。
五、爰裁定如主文。　　
中　　華　　民　　國　　111 　年　　1　　月　　5　　日
                   民事第五庭  法  官  謝佳純
以上正本係照原本作成。
如不服本裁定，僅得於收受本裁定正本送達後10日內，以適用法
規顯有錯誤為理由，向本院提出再抗告狀（須按他造當事人之
人數附繕本及繳納再抗告裁判費新臺幣1,000 元）。再抗告時應
提出委任律師或具有律師資格之人之委任狀；委任有律師資格者
，另應附具律師資格證書及釋明委任人與受任人間有民事訴訟法
第466 條之1 第1 項但書或第2 項所定關係之釋明文書影本。
中　　華　　民　　國　　111 　年　　1　　月　　5　　日
                               書記官  陳怡文